臺灣士林地方法院小額民事判決
111年度湖小字第795號
原      告  司其瓊  

訴訟代理人  司其慧  
被      告  張鴻鵬  

            江招福  

            邱麗香  



上列當事人間請求給付修繕費用事件，經本院於民國111年8月26
日言詞辯論終結，判決如下：
    主    文
被告張鴻鵬應給付原告新臺幣4,000元，及均自民國111年7月24
日起至清償日止，按週年利率百分之5計算之利息。
被告江招福應給付原告新臺幣4,000元，及均自民國111年7月24
日起至清償日止，按週年利率百分之5計算之利息。
被告邱麗香應給付原告新臺幣4,000元，及均自民國111年7月24
日起至清償日止，按週年利率百分之5計算之利息。
訴訟費用新臺幣1,000元，由被告3人各負擔三分之一。
本判決得假執行。
    理由要領
一、本件依民事訴訟法第436條之18第1項規定，除主文外，加記
    第二項有關兩造爭執要點之判斷。　　　　
二、本院之判斷：
　㈠原告確有僱工修繕兩造所屬同棟公寓建物（下稱系爭公寓）
    之公共管線而支出費用之事實：
  ⒈查，原告主張其僱工修繕門牌臺北市○○區○○路0段000巷00弄0
    0號3樓（下稱3樓）外、公寓樓梯牆壁內，因自然原因毀損
    之管線（即本院卷第67頁所示照片中之A管線），且該管線
    為系爭公寓之公共管線，屬於兩造區分所有建築物共有部分
    之一部分等情，業據提出建物登記謄本、修繕前後照片
　　、估價單、受託修繕之水電行所開立之發票（下稱系爭發票
　　，見本院卷第43頁）為憑，堪信屬實。
　⒉至於被告張鴻鵬雖抗辯該管線毀損係原告不慎導致云云，然
    並未舉證以明，且該管線位處牆壁內，除非有人蓄意破壞，
    依常情而言，應不可能以人為外力加以破壞，何況系爭公寓
    為屋齡將近40年之中古屋，此觀卷附建物登記謄本之記載可
    明，是以該管線毀損，應為自然原因（例如：自然耗損或地
    震等因素）所導致，被告張鴻鵬此部分抗辯，難以採信。
　㈡關於A管線之修繕費用，兩造應按其等對於共用部分應有部分
    之比例（即各1/5）分擔之：
　　按，區分所有建築物共有部分之修繕費及其他負擔，由各所
    有人按其應有部分分擔之。但規約另有約定者，不在此限。
    民法第799條之1第1項定有明文。查，原告主張系爭公寓為
    一樓一戶之5層樓建築物，未成立管理委員會，以及被告3人
    分別為系爭公寓內2、4、5樓區分所有建物之所有權人等情
　　，業據提出各該樓層之建物登記謄本為憑，此部分被告亦無
    爭執，是原告此部分主張，應堪信實。又，系爭公寓既未成
    立管理委員會，依前揭民法第799條之1第1項規定，該公寓
    內之共用部分（包含A管線在內）如有毀損情形時，即應由
    系爭公寓內全體區分所有權人，依其應有部分之比例（即各
    樓層各1/5）分擔修繕費用。準此，原告主張修繕A管線所需
    之修繕費用2萬元（下稱系爭修繕費），被告各應負擔4,000
    元（計算式：20,000÷5＝4,000），即非無據。
　㈢系爭修繕費經原告先行墊付，原告自得依不當得利之法律關
    係，請求被告3人返還其各自所受之利益4,000元：
    按，民法第179條規定：「無法律上之原因而受利益，致他
    人受損害者，應返還其利益。雖有法律上之原因，而其後已
    不存在者，亦同。」。查，原告主張伊將A管線有破損之狀
    況告知系爭公寓全體住戶後，被告等並未積極處理，伊為免
    日常生活遭受重大影響，遂先行墊付系爭修繕費，僱工修繕
    A管線等情，有原告張貼之公告、估價單、修繕前後照片、
    系爭發票在卷可佐，原告此部分主張，亦屬可採。又，A管
    線為系爭公寓之共用管線，以及被告3人各應依其應有部分
    之比例（即各1/5）分擔系爭修繕費，已如上述，原告先行
    墊付系爭修繕費，自可認被告3人就其等原應按比例負擔部
    分，獲有不當得利。準此，原告請求被告3人各自給付4,000
    元，即非無據。
　㈣各被告抗辯不可採之理由分述如下：
　⒈被告張鴻鵬雖抗辯伊所有之2樓房屋亦因A管線之破損受有損
    害云云。經核，由於系爭大樓另有其他共用管線亦有破損情
    形（詳於下述），是該被告所辯，自難認無疑，況且縱認屬
    實，亦屬本案以外之另一法律糾紛，並不得據為拒絕分擔系
    爭修繕費之依據。
　⒉被告江招福、邱麗香抗辯，原告未將挖開之牆壁復原，應不
    得請求修繕費用云云。經核，關於此一情形，原告稱該牆壁
    內之另一管線（即本院卷第67頁所示照片中之B管線，亦即
    系爭公寓之共用糞管）也有在漏，被告張鴻鵬有另請其他師
    傅來修，所以目前還沒將牆壁復原等語。被告張鴻鵬亦坦承
    B管線確實也有在漏等語（詳本院卷第64頁）。綜酌上情，
    原告上開所述，堪信屬實，且該牆壁目前尚未復原，非可歸
    責於原告，且此亦屬本案以外另一問題。被告江招福、邱麗
    香並不得執此為由，拒絕分擔系爭修繕費。
　⒊被告張鴻鵬、江招福雖另抗辯原告僱工修繕之費用過高、有
    作弊嫌疑云云。然而，其等並未舉證以實其說，兼以各廠商
    推估修繕A管線所需之費用，原本即會存有差異，且系爭修
    繕費用僅為2萬元，尚難認有明顯不合理情形。各被告既容
    任系爭大樓共用管線已受損之狀況，未積極處理，原告本於
    利害關係人地位，積極處理之，嗣請求被告3人各自返還所
    受之不當得利（詳如上述），自難認有不法情形。被告張鴻
    鵬、江招福此部分抗辯，亦難認可採。
  ㈤從而，原告依民法第799條之1第1項、第179條規定之法律關
    係，請求被告3人各給付原告4,000元，並加給法定遲延利息
　　，如主文第一至第三項所示，為有理由，應予准許。
中　　華　　民　　國　　111 　年　　9 　　月　　23　　日
                  內湖簡易庭  法　官　施月燿
以上為正本係照原本作成。
如不服本判決，應於送達後20日內，向本院提出上訴狀並應記載
上訴理由，表明關於原判決所違背之法令及其具體內容與依訴訟
資料可認為原判決有違背法令之具體事實，如於本判決宣示後送
達前提起上訴者，應於判決送達後20日內補提上訴理由書（須附
繕本）。
中　　華　　民　　國　　111 　年　　9 　　月　　23　　日